# 作为BOT项目建设方，相应的会计处理

提问人：海布里的天空 时间：2012-02-22 11:03:39
某政府下属的城建公司A公司，委托B公司以BOT（建设-运营-移交）模式建设一弱电工程。合同约定：
1 、项目租用总额。项目运营期为 8 年，A公司自 08 年 12 月至 2015 年 12 月的 8 年内，每年支付项目投资总额的15%， 2016 年 12 月支付项目投资总额的5%。即运营期内A公司应支付投资总额的125%，租费用总额包括项目投资总额和项目财务成本（按租费用总额的25%计算）。
2 、项目整体运保费。按投资总额的12%计算，自 2012 年开始的 5 年内分期平均支付。
3 、项目软件升级费。按投资总额的10%计算，自 2010 年开始的 7 年内分期平均支付。
4 、通信运营费。每条电路年租费 5 万元。
那么，以下处理是否合适恰当：
1 、在项目建成移交并投入使用后（也就是运营期）由于相关资产还没移交，A公司不能确认固定资产；
2 、每年支付的项目投资总额的15%租费，应作为预付款项核算，待运营期限到期后，按应付租费总额作为固定资产入账价值。
3 、项目整体运保费、项目软件升级费应费用化处理，不计入预付款项或者固定资产的入账价值。

回答人：chenyiwei
BOT项目业主方（假设执行企业会计准则）对BOT项目的会计处理，在一定程度上应当与运营方的会计处理相对应。BOT项目的一个重要特征是：合同授予方通过法律上的所有权或者其他方式控制了合同结束时标的基础设施上的剩余风险和报酬。因此，业主方应当将以BOT方式建造的基础设施确认为起自己的固定资产。
在本案例中，由于每年还款金额固定，所以回购价款（“A公司自 08 年 12 月至 2015 年 12 月的 8 年内，每年支付项目投资总额的15%， 2016 年 12 月支付项目投资总额的5%。即运营期内A公司应支付投资总额的125%”）的折现值即应为业主方对该项固定资产的入账价值。当然，在估计该设施的可使用年限时，业主方可以考虑BOT合同约定的运营方在移交时保证资产状态和运营期间负责维修保养的合同义务对资产使用寿命的影响。
上述长期应付款按实际利率法进行后续计量，确认利息支出，对应于运营方的融资收入。
运保费、软件升级费、通信运营费等都是在运营期间发生的费用，是购买运营方所提供的后续服务的对价，应当根据运营方提供相关服务的进度情况确认为各期的费用。

提问人：lxch119 时间：2014-08-30 23:45:21
陈版，BOT项目，假设只规定总合同年限，未区分建设期，运营期，项目公司预计工期 2 年，项目公司自己施工的情况下，预计的前两年建设期内，按照建造合同准则确认收入成本，下面的处理是否正确：
借：工程施工——合同成本
贷：银行存款
（ 2 ） 2 第一年完工程度为50%：
借：主营业务成本
贷：主营业务收入
（ 3 ）第二年建设完工：
借：主营业务成本
贷：主营业务收入
借：无形资产
贷：工程结算 确认收入和成本，没有毛利？是否正确。

回答人：chenyiwei
如果建造合同服务本身的公允价值不能可靠确定的，则按成本确认等额收入的做法基本合理。如果能够合理确定建造合同本身的公允价值，则建设期间可以确热建造合同毛利。

提问人：lxch119 时间：2014-09-02 00:34:10
陈版，再次请教： 假设建造合同收入可以公允取得，假设未来收款金额不确定，在建设期，根据解释 2 号： 　　（ 2 ）合同规定项目公司在有关基础设施建成后，从事经营的一定期间内有权利向获取服务的对象收取费用，但收费金额不确定的，该权利不构成一项无条件收取现金的权利，项目公司应当在确认收入的同时确认无形资产。 会计分录是这样的吗？ 借：主营业务成本 借：工程施工--毛利 贷：主营业务收入
改毛利最后i结转至无形资产在运营期间摊销完毕。 这样理解对吗？

回答人：chenyiwei
可以这样理解。“工程施工”的所有余额（此时没有“工程结算”），包括成本和毛利，在完工后转入无形资产，构成无形资产的成本。

提问人：zengfengxia 时间：2014-09-03 10:54:35
这里的建造合同的公允价值或者说未来收款权利的公允价值在实务中一般用什么样的方式取得？在公允价值准则中规范吗？

回答人：chenyiwei
如不附BOT条款的类似建造合同的报价、按成本加合理利润方式确定的推定公允价值等。相对而言获取建造合同的公允价值，难度要小于获取收款权利的公允价值。